【裁判字號】    91,自,136
【裁判日期】    920217
【裁判案由】    竊盜等
【裁判全文】
臺灣高雄地方法院刑事判決                          九十一年度自字第一三六號
    自  訴  人  乙○○  女  三.
    自訴代理人  甲○○律師
    被      告  丙○○  男  五.
右列被告因竊盜等案件，經自訴人提起自訴，本院判決如左：
    主  文
丙○○無罪。
    理  由
一、自訴意旨略以：緣被告丙○○於民國九十年六月間向自訴人承租坐落高雄縣大社
    鄉○○路八四巷三九號五樓房屋（下稱系爭房屋），租期自同年六月一日至十二
    月三十日止，惟被告於租期屆至後，並無搬遷之意，經自訴人於九十一年一月三
    十日以存證信函催促被告搬遷，豈料被告竟將屋內屬於自訴人所有之電視、冰箱
    各一台搬離，連同該屋之鑰匙一支亦未交還予自訴人，因認被告涉有竊盜及侵占
    罪嫌云云。
二、按犯罪事實應依證據認定之，無證據不得推定其犯罪事實；又不能證明被告犯罪
    ，應諭知無罪之判決。刑事訴訟法第一百五十四條及第三百零一條分別定有明文
    。又按刑事訴訟法上所謂認定犯罪事實之證據，係指足以認定被告確有犯罪行為
    之積極證據而言，如未能發現相當證據或證據不足以證明，自不能以推測或擬制
    之方法，以為裁判基礎，最高法院二十九年上字第三一０五號及四十年台上字第
    八十六號分別著有判例；而認定不利於被告之事實，須依積極證據，苟積極證據
    不足為不利被告之認定時，即應為有利於被告之認定，更不必有何有利之證據，
    亦有最高法院三十年上字第八一六號判例可資參照。若證據資料在經驗科學上或
    論理法則上尚有對被告較為有利之存疑，而無從依其他客觀方法排除此項合理之
    可疑，即不得以此資料作為斷罪之基礎，且刑事訴訟制度受「倘有懷疑，則從被
    告之利益為解釋」、「被告應被推定為無罪」之原則所支配，故得為訴訟上之證
    明者，無論為直接或間接證據，須客觀上於一般人均不致有所懷疑而達於確信之
    程度者，始可據為有罪之認定，倘其證明尚未達於「確信」之程度，而有合理可
    疑存在時，即難據以為被告不利認定，換言之，在法律判斷上，即不能為被告有
    罪之認定。
三、自訴人認被告涉有竊盜、侵占罪犯行，無非以二人曾訂有房屋租賃契約書，又自
    訴人曾以存證信函催告被告給付租金及應於租期屆搬遷等語，並提出租賃契約書
    一份及存證信函二份，為其論罪之依據。訊據被告則堅決否認右揭犯行，辯稱：
    伊承租系爭房屋時，該屋內並無電視、冰箱等物，又伊於租約終止後，在九十年
    十二月三十日晚間曾電告自訴人，自訴人請伊將鑰匙放在信箱內，伊即將鑰匙放
    入信箱內，故伊無竊盜前開電視、冰箱及侵占鑰匙之犯行等語。經查：
    （一）被告曾向自訴人承租系爭房屋，租期自九十年六月一日起至同年十二月三
          十日止，每月租金新台幣四千元，有租賃契約書一份為證（本院卷第五至
          七頁），兩造就此亦不爭執，堪信為真實。惟系爭房屋交付予被告時，該
          屋內是否有自訴人所指之電視及冰箱各一台，由前開租賃契約書內無從得
          知，蓋該契約書並無載明屋內之設施，此觀之契約書自明。自訴人雖聲請
          傳訊證人即其堂姐李寶美證稱：「‧‧‧我也有買休閒運動家廣場（系爭
          房屋大樓之名稱）的房子，我有買七樓‧‧‧自訴人的套房裡面原有電視
          、冰箱各一台，是買套房時建設公司送的‧‧‧而我在九十年五月到三十
          九號五樓（即系爭房屋）時，也有看到電視及冰箱還在房子裡面‧‧‧」
          等語（本院卷第七五頁）；惟證人李寶美亦證述：「我與被告認識二、三
          十年‧‧‧後來在九十年三、四月間鬧翻‧‧‧我們各自有配偶‧‧‧我
          與被告在買七樓套房的時候就已經發生過性關係（約八十五年間）‧‧‧
          」等語（本院卷第七五頁）。是由上述證人所言可知，李寶美與被告顯有
          情感糾紛，故其證述是否可信，頗有可疑；縱令屬實，系爭房屋於九十年
          五月間尚有電視、冰箱各一台，惟該電器可否逕認係被告所竊，亦非無疑
          。自訴人另聲請訊問證人即系爭房屋建設公司之職員己○○，據其證稱：
          「‧‧‧系爭房屋是我們公司蓋的‧‧‧目前負責的業務是將大樓的空屋
          出租‧‧‧系爭房屋是否有送家電，應視客戶的意願而定，不是每間套房
          都有‧‧‧」、「（是否系爭房屋於九十年六月至十二月間是否有電視、
          冰箱等家電用品？）不清楚，因為交屋後就沒有進去過」等語（本院卷第
          六二頁、六五頁），故由上述證詞，亦無從認定自訴人所有之系爭房屋，
          於出租予被告時，其內曾有電視、冰箱各一台之事實。
    （二）自訴人又謂伊於九十一年農曆年過後，曾會同村長、鎖匠進入系爭房屋等
          情，經本院傳訊前開證人，證人即村長戊○○證述：「在今年（九十一年
          ）農曆年過後，自訴人打電話給我，她說她房子租給別人，但找不到承租
          人，她說要我及鎖匠一起開門進去‧‧‧然後我們就一起打開系爭房子的
          門，裡面有衣櫃、小桌子、還有一個床鋪，其他的我沒有注意看到‧‧‧
          」等語（本院卷第六三頁）；另證人即鎖匠丁○○亦證述：「‧‧‧裡面
          有床鋪，其他的我沒有看到‧‧‧」等語（本院卷第六四頁），由上述證
          人之證述得知，至多僅足證明自訴人會同村長戊○○、鎖匠丁○○於九十
          一年農曆年後進入系爭房屋內時，並未發現電視及冰箱各一台等事實。但
          系爭房屋於交付予承租人即被告時，是否有前開電器，仍屬未知之事。
    （三）至於系爭房屋出租予被告，自訴人自已將該屋鑰匙交付予被告使用，此節
          被告亦不爭執，堪屬實在。惟租期屆至後，自訴人認被告未將鑰匙歸還，
          即已構成侵占罪云云，按刑法侵占罪，須有為自己或第三人不法所有意圖
          之主觀犯意存在，始得成立。本件被告辯稱：伊已將該鑰匙放至系爭房屋
          之信箱內等語，並提出通知自訴人上開情節之通話明細清單一紙為證（本
          院卷第九三頁），自訴人固不否認該通話清單之真正，惟否認上述通話乃
          係被告告知其鑰匙放入信箱之紀錄，但其亦未提出證據證明被告確實未將
          鑰匙交還，又縱令被告於租期屆至後未將鑰匙交還予自訴人，但其情形是
          否可認定被告有侵占罪主觀上之不法意圖，凡此自訴人均未能提出證據以
          實其說，故自訴人之主張，本院尚難採信。
    （四）另自訴人曾分別於九十年十一月六日、九十一年一月三十日寄發存證信函
          予被告，惟前函僅載兩造租金支付之相關事宜，而後函亦僅載明系爭租賃
          契約於九十年十二月三十日到期，自訴人得隨時收回系爭房屋等語，二函
          均未提及前開電器用品迄未歸還等情，有存證信函二份在卷可稽（本院卷
          第八、九頁），故由上函亦無從證明被告竊取電視、冰箱各一台及侵占鑰
          匙一支之犯行。
四、綜上所述，本院認為自訴人所舉之證據，尚不足令本院確信被告有自訴人所指之
    犯行。此外，本院復查無其他積極證據足資審認被告有自訴人所指之竊盜、侵占
    犯行，揆諸前揭法條、判例意旨及說明，依法自應為被告無罪之諭知。
五、據上論斷，應依刑事訴訟法第三百四十三條、第三百零一條第一項，判決如主文
    。
中      華      民      國      九十二      年      二    月    十七    日
                                  臺灣高雄地方法院刑事第二庭
                                      法  官    吳為平
右正本證明與原本無異。
如不服本判決，應於判決送達後十日內，向本院提出上訴狀。
                                      書記官    曾秀鳳
中      華      民      國      九十二      年      二    月    十九    日


司法院資訊處製作；財團法人民間司法改革基金會備份。
